臺灣新北地方法院刑事判決
111年度交訴字第15號
公  訴  人  臺灣新北地方檢察署檢察官
被      告  張清三


選任辯護人  洪維廷律師
            邱錞榆律師
上列被告因過失致死案件，經檢察官提起公訴（110年度偵字第4
7305、47307號），本院判決如下：
    主  文
張清三犯過失致人於死罪，處有期徒刑陸月，如易科罰金，以新
臺幣壹仟元折算壹日。
    事  實
一、張清三於民國110年6月14日16時15分許，騎乘車牌號碼000-
    000號普通重型機車，沿新北市三重區河邊北街外側車道往
    臺北橋方向行駛，行經河邊北街與河邊北街100巷交岔路口
    （下稱本案交岔路口）前，本應注意左轉彎時，應距交岔路
    口30公尺前換入內側車道，駛至路口後再行左轉，並應讓直
    行車先行，而依當時天候晴、日間自然照明、柏油路面乾燥
    、路面無缺陷、無障礙物、視距良好等情形，並無不能注意
    之情事，竟疏未注意及此，沿外側車道駛至本案交岔路口前
    甚近處（近機車停等區），始貿然換入內側車道而左轉彎，
    此時適有林伯芫騎乘車牌號碼000-0000號普通重型機車，在
    張清三後方沿河邊北街內側車道超速行駛至本案交岔路口前
    ，因張清三未讓後方直行之林伯芫先行，林伯芫亦因車速過
    快且疏未注意車前狀況，以致未能及時採取必要之安全措施
    ，不慎自右後方撞及轉彎中之張清三，因而人車倒地，並受
    有頭部外傷、顱內出血、顱骨骨折併腦幹衰竭、雙側肺挫傷
    併血胸之傷害，經醫護人員獲報到場緊急送醫救治後，仍因
    頭部外傷併顱內出血，最終導致腦幹衰竭，於110年6月18日
    12時20分許傷重不治死亡。
二、案經林伯芫之父林金益訴由臺灣新北地方檢察署（下稱新北
    地檢署）檢察官偵查起訴。
    理  由
一、按被告以外之人於審判外之言詞或書面陳述，除法律有規定
    者外，不得作為證據；又被告以外之人於審判外之陳述，雖
    不符合同法第159條之1至第159條之4之規定，但經當事人於
    審判程序同意作為證據，法院審酌該言詞陳述或書面陳述作
    成時之情況，認為適當者，亦得為證據。當事人、代理人或
    辯護人於法院調查證據時，知有第159條第1項不得為證據之
    情形，而未於言詞辯論終結前聲明異議者，視為有前項之同
    意，刑事訴訟法第159條第1項及同法第159條之5分別定有明
    文。查本判決下列所引用被告本人以外之人於審判外之陳述
    ，被告張清三及其辯護人於本院準備程序及審理時均表示同
    意作為證據（見本院交訴卷第53、123頁），或檢察官、被
    告及其辯護人知有上開不得為證據之情形，亦均未於言詞辯
    論終結前聲明異議，本院審酌上開證據製作時之情況，尚無
    違法不當及證明力明顯過低之瑕疵，且為證明本件犯罪事實
    所必要，揆諸上開規定，應有證據能力。而非供述證據部分
    ，並無證據顯示係實施刑事訴訟程序之公務員違背法定程序
    所取得之證據，亦無顯有不可信之情況或不得作為證據之情
    形，自均有證據能力。
二、犯罪事實之認定：
  ①上開犯罪事實，業據被告於本院準備程序及審理時均坦承不
    諱，並有新光醫療財團法人新光吳火獅紀念醫院100年6月18
    日新乙診字第2021022675I號乙種診斷證明書、道路交通事
    故現場圖、道路交通事故調查報告表㈠及㈡、新北市政府警察
    局舉發違反道路交通管理事件通知單、新北地檢署勘（相）
    驗筆錄、新北地檢署相驗屍體證明書、新北地檢署檢驗報告
    書各1份、車輛詳細資料報表暨證號查詢機車駕駛人資料各2
    紙、監視錄影翻拍畫面12張、現場及車損照片39張、GOOGLE
    地圖及街景圖列印畫面6張附卷可稽（見相驗卷第29至31、4
    1至44、46至55頁反面、第59至63、65、67至73頁；本院交
    訴卷第73至83頁），足認被告上開任意性自白確與事實相符
    ，堪以採信。
　②按汽車（包含機車）行駛至交岔路口，其行進、轉彎，應依
    下列規定：五、左轉彎時，應距交岔路口30公尺前顯示方向
    燈或手勢，換入內側車道或左轉車道，行至交岔路口中心處
    左轉，並不得占用來車道搶先左轉。七、轉彎車應讓直行車
    先行，道路交通安全規則第102條第1項第5款、第7款分別定
    有明文。又所謂「轉彎車應讓直行車先行」之規定，應係適
    用不同行車方向或不同車道之行駛情形，亦經交通部98年7
    月3日交路字第0980040138號函文解釋甚明，此為駕駛人應
    盡之注意義務。而本案車禍事故發生之經過，為被告騎乘機
    車沿外側車道行經本案交岔路口前（近機車停等區），貿然
    換入內側車道而欲左轉彎，被害人林伯芫在被告後方沿內側
    車道行駛至本案交岔路口前，自右後方撞及轉彎中之被告而
    人車倒地等節，業經本院於準備程序時當庭勘驗現場監視錄
    影檔案確認無誤（見本院交訴卷第66、67頁），可見被告係
    於本案交岔路口前甚近處，貿然自外側車道換入內側車道而
    左轉彎，且未禮讓後方沿內側車道直行之被害人先行，以致
    阻擋被害人之路徑而發生碰撞，則倘若被告於距本案交岔路
    口30公尺前即提早換入內側車道，當可避免本案車禍事故之
    發生，此觀新北市政府車輛行車事故鑑定會鑑定意見、新北
    市車輛行車事故鑑定覆議會鑑定覆議意見，亦與本院上開認
    定大致相符，有上開鑑定會110年11月12日新北車鑑字第000
    0000號鑑定意見書、上開覆議會111年6月8日新北覆議第000
    0000號鑑定覆議意見書各1份可參（見他卷第29至30頁；本
    院交訴卷第41、42頁），應無疑義。
　③又被告先前曾合法考領駕駛執照，自當知悉且應確實遵守前
    揭道路交通安全之相關規定。再依照當時情形為天候晴、日
    間自然光線、柏油路面乾燥、無缺陷、無障礙物、視距良好
    等情形，並無不能注意之情事，被告竟沿外側車道駛至本案
    交岔路口前甚近處（近機車停等區），始貿然換入內側車道
    而左轉彎，且未禮讓後方沿內側車道直行之被害人先行，以
    致被害人自右後方撞及轉彎中之被告而人車倒地，詳如前述
    ，被害人因此受有頭部外傷、顱內出血、顱骨骨折併腦幹衰
    竭、雙側肺挫傷併血胸之傷害，雖經醫護人員獲報到場緊急
    送醫救治後，仍因頭部外傷併顱內出血，最終導致腦幹衰竭
    ，於110年6月18日12時20分許傷重不治死亡，亦有上開診斷
    證明書、新北地檢署相驗屍體證明書及檢驗報告書可佐，足
    認被告對於本案車禍事故之發生，確有違反前揭注意義務之
    過失，且其過失行為與被害人死亡之結果間，具有相當因果
    關係，甚為明確。
　④至上開鑑定意見及鑑定覆議意見，雖均認被害人無肇事因素
    ，僅有無照駕駛之違規等語。然被害人於案發時自新北市○○
    區○○○街000○0號前，行駛至本案交岔路口前之行人穿越道，
    經過約5秒之時間（見本院交訴卷第67頁），業經本院於準
    備程序時勘驗明確，而上開路段約102.1公尺一節，有新北
    市政府警察局三重分局111年8月29日新北警重刑字第111384
    9754號函可參（見本院交訴卷第93頁），經換算時速約73.5
    公里；另被告自外側車道開始換入內側車道時，被害人在後
    方沿內側車道行駛，其前方約有4條白虛線（即車道線）、4
    間距（依道路交通標誌標線號誌設置規則第182條規定，車
    道線之線段長為4公尺，間距為6公尺，4線段及4間距合計為
    40公尺）及1段雙白實線之距離，至消失於畫面時，經過約2
    秒之時間（見本院交訴卷第67頁），經換算時速約為72公里
    （因未加計1段雙白實線之距離，已屬相對較短之距離，而
    採對被害人有利之計算方式），均已超過該路段速限即50公
    里（見相驗卷第43頁）甚多，縱使扣除影格率（幀率）之細
    微誤差值，仍堪認被害人騎乘機車行經本案交岔路口時已有
    超速之情形，且被告在其前方至少40公尺前，即開始自外側
    車道換入內側車道，則若被害人確有依該路段規定之速限行
    駛，縱使被告有違規左轉彎之過失，被害人仍可藉由詳加注
    意車前狀況而提前發現，並有足夠之時間予以反應，然被害
    人竟直接撞及轉彎中之被告而無任何閃避措施，可知被害人
    因超速駕駛且疏未注意車前狀況，以致未能及時採取必要之
    安全措施（如緊急煞車、迴避等），不慎自右後方撞及轉彎
    中之被告，是被害人就本案車禍之發生，亦與有過失責任無
    訛，惟被告應負之過失責任，仍不得因此主張相抵而解免，
    附此敘明。
　⑤綜上所述，本案事證明確，被告上開犯行洵堪認定，應予依
    法論科。　
三、論罪科刑之依據：
  ①核被告所為，係犯刑法第276條之過失致人於死罪。又被告肇
    事後經送往醫院就醫，於員警前往醫院處理且尚未知悉其姓
    名前，在場坦承為肇事人一節，有道路交通事故肇事人自首
    情形記錄表1紙存卷可佐（見他卷第57頁），是被告係對於
    未發覺之犯罪，表示願接受裁判之意，乃依刑法第62條前段
    之規定減輕其刑。
　②爰以行為人之責任為基礎，審酌被告騎乘機車上路，本應遵
    守相關交通法規，以維護交通安全，並確保自身及其他用路
    人之生命、身體及財產法益，竟疏未注意其應負之注意義務
    ，致使本案車禍事故發生，並造成被害人因而死亡，被害人
    家屬亦因此承受無法彌補之創痛，所生危害及影響甚鉅；兼
    衡被害人就本案車禍事故之發生亦與有過失責任，暨被告之
    犯罪情節、過失程度、智識程度、於本院審理時所述之家庭
    、經濟與生活狀況、犯罪後雖坦承犯行，然迄未與被害人家
    屬達成和解之犯後態度等一切情狀，量處如主文所示之刑，
    並諭知易科罰金之折算標準，以資懲儆。
據上論斷，應依刑事訴訟法第299條第1項前段，刑法第276條、
第62條前段、第41條第1項前段，刑法施行法第1條之1第1項，判
決如主文。
本案經檢察官鄭朝光偵查起訴，檢察官王凌亞到庭執行職務。 
中　　華　　民　　國　　111 　年　　11　　月　　23　　日
                  刑事第三庭  審判長法　官  蘇揚旭
                                    法  官  施建榮
                                    法  官  洪振峰
上列正本證明與原本無異。
如不服本判決，應於判決送達後20日內敘明上訴理由，向本院提
出上訴狀 (應附繕本) ，上訴於臺灣高等法院。其未敘述上訴理
由者，應於上訴期間屆滿後20日內向本院補提理由書「切勿逕送
上級法院」。
                                    書記官　蘇宣容　　　
中　　華　　民　　國　　111 　年　　11　　月　　24　　日
附錄本案論罪科刑法條全文：
中華民國刑法第276條
因過失致人於死者，處5年以下有期徒刑、拘役或50萬元以下罰
金。